【裁判字號】    96,交聲,912
【裁判日期】    970131
【裁判案由】    聲明異議
【裁判全文】
臺灣高雄地方法院交通事件裁定         96年度交聲字第912號
原處分機關  高雄市政府交通局
異  議  人
即受處分人  甲○○
上列異議人即受處分人因違反道路交通管理處罰條例案件，對於
高雄市政府民國96年9 月26日所為之處分（原處分案號：高市府
交裁字第裁32-B00000000號）聲明異議，本院裁定如下：
    主  文
原處分撤銷。
甲○○駕車行經有燈光號誌管制之交岔路口闖紅燈，處罰鍰新臺
幣肆仟伍佰元，並記違規點數參點。
    理  由
一、按汽車駕駛人，行經有燈光號誌管制之交岔路口闖紅燈者，
    ，處新臺幣（下同）1,800 元以上5,400 元以下罰鍰，道路
    交通管理處罰條例第53條定有明文。又按汽車駕駛人有前開
    第53條規定之情形者，除依該條處罰鍰外，並予記違規點數
    3 點，同條例第63條第1 項第3 款亦有明文規定。
二、本件原處分機關高雄市政府交通局係以：異議人即受處分人
    甲○○於民國96年1 月2 日晚上10時40分許，騎乘車號ONV-
    507 號重型機車，由北往南方向直行左營大路欲往中華一路
    方向繞行啟文圓環，並於行經左營大路進入啟文圓環之路口
    時闖越紅燈，適舉發單位高雄市政府警察局左營分局啟文派
    出所員警丙○○於該處值勤，遂以異議人駕車行經有燈光號
    誌管制之交岔路口闖紅燈為由，依違反道路交通管理處罰條
    例第53條第1 項之規定予以舉發，並委請員警乙○○製作舉
    發違反道路交通管理事件通知單（以下簡稱違規通知單）交
    付異議人簽章及收受，惟因異議人拒絕簽章及收受，乙○○
    警員乃告知異議人應到案時間及處所，並於違規通知單上記
    明其事由與告知事項，嗣異議人提出申訴，經原處分機關函
    請舉發單位調查結果，仍認異議人確有前開違規行為，原處
    分機關乃依上開條文、違反道路交通管理事件統一裁罰基準
    及處理細則（下稱處理細則）第43條、第44條及第67條等規
    定，於96年9 月26日以高市府交裁字第裁32-B00000000號裁
    決書裁處受處分人罰鍰5,400 元在案。
三、聲明異議意旨略以：異議人於96年1 月2 日晚上10時40分許
    騎車由左營往高雄市區方向，沿左營大路行經啟文圓環時，
    因看到路口號誌是黃燈就加速通過，並未闖紅燈，惟遭值勤
    警員誤罰，故異議人拒絕在違規通知單上簽名，也拒絕收受
    該違規通知單，而異議人已於95年12月5 日搬離高雄市左營
    區合群新村43號，然員警仍將違規通知單等文書寄送至上揭
    地址，致異議人未能收受，其所為之送達顯不合法，再本件
    自違規行為日起算已逾3 月，依道路交通管理處罰條例第90
    條規定已不得舉發，然裁決機關仍於96年9 月26日裁決，其
    裁決亦顯然有誤云云。經查：
    (一)異議人於96年1 月2 日晚上10時40分許，騎乘車號ONV-50
      7 號重型機車，由北往南方向直行左營大路欲往中華一路
      方向繞行啟文圓環，而於行經左營大路進入啟文圓環之路
      口時確有闖越紅燈乙情，業據證人即本件舉發員警丙○○
      於本院審理中結證稱：伊於96年1 月2 日晚上10時至12時
      在啟文圓環執行欄停勤務，本件交通違規事件是由伊所舉
      發，因為攔檢地點距離伊所任職之啟文派出所僅有20公尺
      ，所以伊係將異議人帶回派出所，並委由乙○○警員開單
      ；當天伊是在左營大路與鼓山三路的圓環路口執行攔檢勤
      務，伊看到異議人騎機車由北向南方向直行左營大路欲往
      中華一路方向繞行圓環，因為異議人直接闖越左營大路路
      口的紅燈，所以伊就將異議人攔檢；伊當天所站立之位置
      可以看到左營大路的路口，但不能看到左營大路的號誌，
      因為該號誌是單面，但因為伊可以看到城峰路與鼓山三路
      東西向的號誌，而該號誌與左營大路南北向號誌為同步，
      所以當鼓山三路東西向的號誌是綠燈時，左營大路南北向
      的號誌即為紅燈，伊是藉此來判斷認定異議人有闖紅燈之
      行為；伊是在看到東西向的號誌變成綠燈後約5 、6 秒才
      攔檢異議人，而騎車從左營大路口至伊所攔檢之位置不用
      5 、6 秒，所以不可能有異議人所述於行經左營大路時南
      北向號誌為綠燈，係騎經伊攔檢地點時，號誌才由綠燈變
      為紅燈之情形，況且伊所站立之位置距離左營大路路口約
      40 公 尺，所以伊可以看得很清楚；當天異議人也沒有闖
      黃燈之可能，因為當伊看到東西向之號誌轉為綠燈時，就
      馬上轉頭看左營大路路口，大概隔5 、6 秒後才開始進行
      攔檢，所以不可能會有異議人所述闖黃燈之情形，而且因
      為機車行車速度較快，有時看到停止線會煞車不及，所以
      伊等執法的界線都會放寬，待因煞車不及而闖黃燈之機車
      通過後，才會開始進行攔檢，伊等只針對違規很明確的情
      形才會予以舉發等語明確（本院卷第40至42頁參照），核
      與證人即本件製單員警乙○○於本院審理中所結證之情節
      相符（本院卷第20頁參照），並有高雄市政府警察局左營
      分局啟文派出所96年1 月2 日勤務分派表、舉發現場圖各
      1 紙及現場照片2 幀在卷可稽（本院卷第28至30頁參照）
      。
    (二)至異議人雖辯稱：伊看到路口之號誌的確是黃燈才加速通
      過，伊並沒有闖紅燈云云。惟查，異議人於前揭時、地確
      有駕車行經有燈光號誌管制之交岔路口而闖紅燈之交通違
      規行為，業據證人丙○○於本院審理中結證明確，已如前
      述，而證人丙○○雖為本件舉發員警，惟其到庭所陳述之
      上開舉發經過，經查尚無違反經驗或論理法則之處，且遍
      查本件卷存證據資料，亦無任何積極證據足以證明證人丙○○前揭所述係虛偽不實，亦無足可顯信證人丙○○陳述
      不可採信之品性證據或前科證據存在，自不得僅因證人丙○○為本件開單舉發異議人之員警，即遽予否認其上開證
      述之可信性，況證人丙○○與異議人間素昧平生，並無仇
      隙嫌怨，而警員執行公務時，本身即受有行政懲處責任之
      監督，且其到庭具結作證，更係以刑事責任擔保其證言之
      真實性，從而，證人丙○○於本院審理中之前揭結詞，應
      堪值採信確屬實情。況觀諸前揭舉發現場圖及現場照片（
      本院卷第29、30頁參照），員警丙○○攔檢異議人前揭交
      通違規行為時所站立之位置，確可清楚目視城峰路與鼓山
      三路東西向之號誌，足徵證人丙○○於舉發本件交通違規
      時，亦無因遭障礙物遮蔽或視線不佳而有錯看號誌之虞。
      從而，異議人前揭辯詞尚無足據以為有利異議人之認定，
      則異議人確有於前揭時、地駕車行經有燈光號誌管制之交
      岔路口而闖紅燈之違規行為，確堪認定。
    (三)又異議人另辯稱：伊已於95年12月5 日搬離高雄市左營區
      合群新村43號，然員警仍將違規通知單等文書寄送至上揭
      地址致伊未能收受，是員警所為之送達顯不合法云云。惟
      查，員警乙○○於製單完畢後即將違規通知單交由異議人
      簽章及收受，然因異議人拒絕簽章及收受，故其即依規定
      於違規通知單上記明異議人拒絕簽收之事由乙情，業據證
      人乙○○於本院審理中結證無訛（本院卷第20頁參照），
      且有於舉發單位欄載明拒絕簽收事由及告知事項之高雄市
      政府警察局高市警刑字第B00000000 號舉發違反道路交通
      管理事件通知單1 紙附卷可參（本院卷7 頁參照），亦為
      異議人所自承不諱（本院卷第19頁參照）；而依違反道路
      交通管理事件統一裁罰基準及處理細則第11條第1 項第1
      款之規定：「行為人有本條例之情形者，應填製舉發違反
      道路交通管理事件通知單（以下簡稱通知單），並於被通
      知人欄予以勾記，其通知聯依下列規定辦理：一、當場舉
      發者，應填記駕駛人或行為人姓名、性別、出生年月日、
      地址、身分證統一編號及車主姓名、地址、車牌號碼、車
      輛種類。被查獲之駕駛人或行為人為受處分人時，應於填
      記通知單後將通知聯交付該駕駛人或行為人簽名或蓋章收
      受之；拒絕簽章者，仍應將通知聯交付該駕駛人或行為人
      收受，並記明其事由及交付之時間；拒絕收受者，應告知
      其應到案時間及處所，並記明事由與告知事項，視為已收
      受。」，是本件異議人違規當時既經員警當場舉發並開立
      違規通知單，雖異議人拒於該通知單上簽章、收受，然製
      單員警乙○○既已告知異議人應到案時間及處所，並於違
      規通知單記明事由與告知事項，業如前述，參諸前揭規定
      ，即應視同異議人已然收受，且此項「擬制收受」之法律
      效果，包括收受後應依指定時、地自動到案，以及不自動
      到案者應接受裁罰等效果，自不待言，尚不問異議人嗣後
      是否確有收受該寄送之違規通知單。準此，異議人既經擬
      制收受該違規通知單，復未於指定時、地到案繳納罰鍰，
      則原處分機關據以課處較高之罰鍰，自屬適法。從而，異
      議人此部分之辯詞亦無足採。
    (四)再按違反本條例之行為，自行為成立之日起；行為有連續
      或繼續之狀態者，自行為終了之日起，逾3 個月不得舉發
      ，道路交通管理處罰條例第90條前段定有明文。查異議人
      本件交通違規之日期為96年1 月2 日，而員警於舉發當時
      即製單舉發，有前揭違規通知單1 紙附卷可查，是本件並
      未有違規行為成立之日起已逾3 個月而不得舉發之情形，
      是異議人辯稱：本件自違規行為日起算已逾3 月，而裁決
      機關仍於96年9 月26日裁決，其裁決有誤云云，亦顯有誤
      會，自非可採。
四、綜上所述，異議人確有於前揭時、地駕車行經有燈光號誌管
    制之交岔路口而闖紅燈之違規行為。從而，原處分機關依前
    揭道路交通管理處罰條例第53條、第60條第1 項、違反道路
    交通管理事件統一裁罰基準及處理細則第43條、第44條、第
    67條暨違反道路交通管理事件統一裁罰標準表之規定，裁處
    異議人罰鍰5,400 元，自核無違誤。惟按汽車駕駛人，違反
    同條例第53條之規定者，除依原條款處罰鍰外，並應予以記
    違規點數3 點，道路交通管理處罰條例第63條第1 項第3 款
    定有明文；是原處分機關既認定本件異議人係違反同條例第
    53條第1 項之規定，則除處上開罰鍰外，自應併予記違規點
    數3 點，惟原裁決處分漏未處罰，於法自有未合，且上開記
    點之處罰，係屬強制規定，無從減免。是本件異議人之異議
    雖無理由，惟原處分既有上開瑕疵，仍屬無可維持，自應由
    本院將原處分均撤銷，並仍以受處分人有違反道路交通管理
    處罰條例第53條第1 項之行為，應依同條例第63條第1 項第
    3 款及違反道路交通管理事件統一裁罰基準及處理細則所訂
    之違反道路交通管理事件統一裁罰基準表等規定，裁處異議
    人如主文第2 項所示之罰鍰，並記違規點數3 點，以資適法
    。
據上論斷，應依道路交通案件處理法第第20條，道路交通管理處
罰條例第53條第1 項、第60條第1 項，裁定如主文。
中    華    民    國     97   年      1    月     31  日
                  交通法庭法  官  陳振嘉
以上正本證明與原本無異。
如不服本裁定，應於收受送達後五日內向本院提出抗告狀。
中    華    民    國    97    年    1     月    31    日
                          書記官  顏宗貝


司法院資訊處製作；財團法人民間司法改革基金會備份。
